臺灣士林地方法院刑事判決　　　　　　　 96年度易字第372號
公　訴　人　臺灣士林地方法院檢察署檢察官
被　　　告　甲○○原名邱品叡.
　　　　　　　　　　現服役於.
上列被告因家庭暴力罪之傷害等案件，經檢察官提起公訴（95年
度偵字第10512 號、第11644 號），因被告於本院準備程序中為
有罪之陳述，經本院合議庭裁定以簡式審判程序審理，本院判決
如下：
    主  文
甲○○損壞他人之門板，足以生損害於他人，處拘役伍拾伍日，
如易科罰金以銀元佰元即新臺幣玖佰元折算壹日；又傷害人之
身體，處有期徒刑陸月，如易科罰金以新臺幣仟元折算壹日。
    事  實
一、甲○○（原名邱品叡）與乙○○原係同居人關係，而有事實
    上之夫妻關係，為家庭暴力防治法第3 條所稱之家庭成員，
    於民國95年5 月29日中午某時許，在臺北市○○區○○路2
    段158 號4 樓之乙○○住處，因甲○○欲進入房間遭乙○○
    所拒，竟基於毀損之犯意，徒手捶打房門，致該房門之門板
    損壞而不堪使用，足以生損害於所有權人乙○○；旋於95年
    7 月18日凌晨2 時30分許，在上開乙○○住處之房間內，甲
    ○○因向乙○○索取金錢未果，竟另基於傷害之犯意，徒手
    將乙○○舉起再摔向地上三次，致乙○○受有鼻樑骨遠端骨
    折、右側胸壁後外側皮下瘀血約8 8 公分、鼻樑處臉部裂
    傷約0.5 公分、右肩、右臂、雙膝等多處擦傷、左足踝外側
    皮下瘀血等傷害。
二、案經乙○○訴由臺灣士林地方法院檢察署檢察官偵查起訴，
    嗣因甲○○於本院準備程序中為有罪之陳述，經本院合議庭
    裁定以簡式審判程序審理。
    理  由
一、本件被告甲○○所犯均係死刑、無期徒刑或最輕本刑為三年
    以上有期徒刑或高等法院管轄第一審案件以外之罪，其於準
    備程序期日就被訴事實為有罪之陳述，經本院告知簡式審判
    程式之旨，並聽取公訴人及被告之意見後，經合議庭裁定由
    受命法官獨任進行簡式審判程序，是依刑事訴訟法第273 條
    之2規 定，本件之證據調查，不受同法第159 條第1 項、第
    161 條之2 、第161 條之3 、第163 條之1 及第164 條至第
    170條規定之限制，合先敘明。
二、前揭犯罪事實，業據被告甲○○於本院審理中坦承不諱，復
    經證人林玉平於偵查中證述在卷，核與告訴人乙○○於偵查
    中所指訴之情節相符，並有告訴人乙○○所提供之門板破損
    照片1 張及所受傷勢照片18張，且有臺北市立聯合醫院95年
    7 月18日出具之甲種診斷書等在卷可稽，足徵被告甲○○之
    上開自白與事實相符。本件事證明確，被告甲○○之上開犯
    行洵堪認定，應予依法論科。
三、按刑法部分條文業於94年1 月7 日修正，並自95年7 月1日
    施行，而同於95年7 月1 日施行之刑法第2 條規定，係關於
    新舊法比較適用之準據法，其本身無關行為可罰性要件之變
    更，故於95年7 月1 日前揭法律修正施行後，如有涉及比較
    新舊法之問題，即應逕依修正後刑法第2 條第1 項規定，為
    「從舊從輕」之比較（最高法院95年度第8 次刑事庭會議決
    議意旨可資參照），查本件被告甲○○之上開毀損行為於95
    年5 月29日完成，是本件被告甲○○行為後，法律已有變更
    ；而刑法第354 條毀損罪之法定刑為「二年以下有期徒刑、
    拘役或五百元以下罰金」，而被告甲○○為上開毀損行為時
    之刑法第33條第5 款規定罰金最低額為銀元一元，且依罰金
    罰鍰提高標準條例第1 條之規定，將上開罰金之原定數額最
    高得提高為十倍，是被告甲○○行為時之所得科處之罰金刑
    ，經折算為新臺幣後，最高額為新臺幣一萬五千元，最低額
    為新臺幣三元；惟依95年6 月14日增訂公布之刑法施行法第
    1 條之1 規定：「中華民國九十四年一月七日刑法修正施行
    後，刑法分則編所定罰金之貨幣單位為新臺幣；九十四年一
    月七日刑法修正時，刑法分則編未修正之條文定有罰金者，
    自九十四年一月七日刑法修正施行後，就其所定數額提高為
    三十倍。但七十二年六月二十六日至九十四年一月七日新增
    或修正之條文，就其所定數額提高為三倍。」，且依95年7
    月1 日施行之刑法第33條第5 款之規定罰金最低額為新臺幣
    一千元，是被告甲○○上開毀損行為所得科處之罰金刑，最
    高額為新臺幣一萬五千元，最低額為新臺幣一千元，經比較
    修正前後規定之結果，應認修正後之法律並非較有利於被告
    ，依修正後刑法第2 條第1 項之規定，自應適用行為時之法
    律即修正前之規定論處。至上開刑法施行法第1 條之1 之規
    定，係在替代罰金罰鍰提高標準條例部分條文，且與適用罰
    金罰鍰提高標準條例之結果相同，對於被告而言並不生有利
    或不利之問題，僅係將貨幣單位由銀元改為新臺幣，並非法
    律變更刑度之條文，當無須就新舊法加以比較，應逕適用之
    （臺灣高等法院暨所屬法院95年法律座談會刑事類提案第17
    號研討結果參照），附此敘明。
四、按家庭暴力防治法所稱之「家庭暴力」者，為家庭成員間實
    施身體或精神上不法侵害之行為；而該法所稱之「家庭暴力
    罪」者，謂家庭成員間故意實施家庭暴力行為而成立其他法
    律所規定之犯罪，家庭暴力防治法第2 條第1 項及第2 項分
    別定有明文。查被告甲○○原係告訴人乙○○之同居人，而
    有事實上之夫妻關係，為家庭暴力防治法第3 條第2 款之家
    庭成員，是被告甲○○上開傷害告訴人乙○○之行為，係犯
    刑法第277 條第1 項之傷害罪，亦屬家庭暴力防治法第2 條
    所稱之家庭暴力行為而構成家庭暴力罪；而其所為上開損壞
    門板之行為，係犯刑法第354 條之毀損罪。又被告甲○○所
    犯上開二罪間，犯意各別，罪名互異，應予分論併罰。爰審
    酌被告甲○○雖未曾受有期徒刑以上刑之宣告，此有臺灣高
    等法院被告前案紀錄表在卷可稽，然其僅因細故即損壞他人
    之物，並出手毆打告訴人乙○○，致其受有如事實欄所載之
    傷害，其行為惡性難謂非鉅，然於犯後尚能坦承犯行，及其
    品行、犯罪動機、目的、手段、生活狀況、智識程度、犯罪
    所得之利益、犯罪所生之損害等一切情狀，分別量處如主文
    所示之刑，並均諭知易科罰金之折算標準。又被告甲○○為
    上開毀損行為時之刑法第41條第1 項前段規定：「犯最重本
    刑為五年以下有期徒刑以下之刑之罪，而受六個月以下有期
    徒刑或拘役之宣告，因身體、教育、職業、家庭之關係或其
    他正當事由，執行顯有困難者，得以一元以上三元以下折算
    一日，易科罰金。」，且依修正前罰金罰鍰提高標準條例第
    2 條前段（現已刪除）之規定，將上開易科罰金之折算標準
    就其原定數額提高為一百倍折算一日，是其行為時之易科罰
    金折算標準，應以銀元一百元至三百元折算一日，經折算為
    新臺幣後，應以新臺幣三百元至九百元折算為一日，惟95年
    7 月1 日施行之刑法第41條第1 項前段則規定：「犯最重本
    刑為五年以下有期徒刑以下之刑之罪，而受六個月以下有期
    徒刑或拘役之宣告者，得以新臺幣一千元、二千元或三千元
    折算一日，易科罰金。」，經比較修正前後規定之結果，應
    認修正後之法律並非較有利於被告，依修正後刑法第2 條第
    1 項之規定，自應適用行為時之法律即修正前之刑法第41條
    第1 項前段及修正前罰金罰鍰提高標準條例第2 條之規定，
    就被告甲○○所涉之毀損行為諭知易科罰金，並定其折算標
    準。
據上論斷，應依刑事訴訟法第273 條之1 第1 項、第299 條第1
項前段，刑法第2 條第1 項、第277 條第1 項、第354 條、第41
條第1 項，修正前刑法第41條第1 項，刑法施行法第1 條之1 ，
修正前罰金罰鍰提高標準條例第2 條，判決如主文。
本案經檢察官林在培到庭執行職務。
中　　華　　民　　國　　96　　年　　6 　　月　　25　　日
　　　　　　　　　刑事第六庭法  官  黃雅君
以上正本證明與原本無異。
如不服本判決應於判決送達後10日內向本院提出上訴狀。
                            書記官  彭莉婷
中　　華　　民　　國　　96　　年　　6 　　月　　25　　日
附錄本案論罪科刑法條之依據：
中華民國刑法第277條第1項
（普通傷害罪）
傷害人之身體或健康者，處 3 年以下有期徒刑、拘役或 1 千元
以下罰金。
犯前項之罪因而致人於死者，處無期徒刑或 7 年以上有期徒刑；
致重傷者，處3 年以上10年以下有期徒刑。
中華民國刑法第354條
（毀損器物罪）
毀棄、損壞前二條以外之他人之物或致令不堪用，足以生損害於
公眾或他人者，處2 年以下有期徒刑、拘役或5 百元以下罰金。
